臺灣高等法院臺南分院刑事裁定
111年度毒抗字第665號
抗  告  人  
即  被  告  賴畇霖

上列抗告人因強制戒治案件，不服臺灣雲林地方法院中華民國11
1年8月9日裁定（111年度毒聲字第230號）提起抗告，本院裁定
如下：
    主  文
抗告駁回。
    理  由
一、本件抗告意旨略以（如附件）。
二、原裁定意旨略謂：被告賴畇霖前因施用毒品案件，經原審法
    院以110年度毒聲字第396號裁定送勒戒處所觀察、勒戒後，
    經法務部矯正署雲林看守所附設勒戒處所評分結果，認有繼
    續施用毒品傾向，故准檢察官之強制戒治之聲請，裁定令被
    告入戒治處所強制戒治，其期間為6個月以上，至無繼續強
    制戒治必要為止，但最長不得逾1年。
三、按觀察、勒戒後，檢察官或少年法院（地方法院少年法庭）
    依據勒戒處所之陳報，認受觀察、勒戒人無繼續施用毒品傾
    向者，應即釋放，並為不起訴之處分或不付審理之裁定；認
    受觀察、勒戒人有繼續施用毒品傾向者，檢察官應聲請法院
    裁定或由少年法院（地方法院少年法庭）裁定令入戒治處所
    強制戒治，其期間為6個月以上，至無繼續強制戒治之必要
    為止，但最長不得逾1年，毒品危害防制條例第20條第2項定
    有明文。次按勒戒處所應注意觀察受觀察、勒戒人在所情形
    ，經醫師研判其有或無繼續施用毒品傾向後，至遲應於觀察
    、勒戒期滿之15日前，陳報該管檢察官或少年法院（庭），
    觀察勒戒處分執行條例第8條第1項亦定有明文。依據上開規
    定，受觀察、勒戒人有無繼續施用毒品之傾向，係由醫師研
    判。而關於有無繼續施用毒品傾向之評估標準，法務部已於
    110年3月26日以法矯字第11006001760號函修正頒布「有無
    繼續施用毒品傾向評估標準紀錄表」、「有無繼續施用毒品
    傾向評估標準評分說明手冊」，上開評分說明手冊載明判定
    之原則：「受觀察勒戒人入所後，經過2週時間的觀察、勒
    戒，由處所及醫療人員依據其各項紀錄、資料及觀察勒戒期
    間之行為表現，加以評分。在勒戒人入所4-6週後，可再做
    一次評估以做必要之評分修正。每一大項皆有靜態因子與動
    態因子。先以靜態因子分數評分，靜態因子分數總分在60分
    （含）以上為『有繼續施用毒品傾向』；60分以下，與動態因
    子分數相加，如果總分在60分（含）以上，為『有繼續施用
    毒品傾向』」，又評估標準紀錄表及說明手冊中「前科紀錄
    與行為表現」之第1題及第3題之計分方式修正如下(餘無修
    正)：㈠第1項「毒品犯罪相關司法紀錄」：計分方式修正為
    每筆(次)5分，總分上限為10分；㈡第3項「其他犯罪相關紀
    錄」：計分方式修正為每筆(次)2分，總分上限為10分。是
    被告有無「繼續施用毒品傾向」，係依具體個案之臨床實務
    及相關事證等情綜合判定，有其相當之專業依據及標準，且
    涉及專門醫學，另衡酌強制戒治的目的，是為協助施用毒品
    者戒斷毒品的心癮及身癮，所為的一種保安處分類型，該評
    估標準是適用於每一位受觀察、勒戒處分之人，具一致性、
    普遍性、客觀性，並加以綜合判斷的結果，倘其評估由形式
    上觀察，無擅斷或濫權等明顯不當的情事，法院自應予以尊
    重。
四、經查：
  ㈠被告前因施用第二級毒品，經原審法院以110年度毒聲字第39
    6號裁定令入勒戒處所觀察、勒戒後，再經法務部矯正署雲
    林看守所附設勒戒處所醫療人員依法務部矯正署110年3月26
    日修正後之評估標準評估被告有無繼續施用毒品之傾向，被
    告得分狀況為：
　1.前科紀錄與行為表現部分合計22分：⑴毒品犯罪相關司法紀
    錄共3筆，每筆5分，因已逾得分上限，故以上限10分計算；
    ⑵首次毒品犯罪年齡為31歲以上，計0分；⑶其他犯罪相關紀
    錄有5筆，每筆2分，計10分；⑷入所時尿液毒品檢驗無毒品
    反應，計0分；⑸所內行為表現，持續在所內抽菸，計2分。
　2.臨床評估部分合計為37分：⑴有海洛因、安非他命多重毒品
    濫用計10分；⑵有合法物質濫用，種類：菸，每種2分，計2
    分；⑶使用方式有注射使用，計10分；⑷使用年數為超過1年
    ，計10分；⑸無精神疾病共病，計0分；⑹臨床綜合評估（含
    病識感、動機、態度、就醫意願），評定為偏重，計5分。
　3.社會穩定度部分合計為10分：⑴無業：計5分；⑵家庭（上限5
    分）：2-1無家人藥物濫用，計0分；2-2入所後無家人訪視
    ，計5分；2-3出所後未與家人同住，計5分（以上限5分計）
    。
  ㈡故醫療人員依法務部矯正署新修正之有無繼續施用毒品傾向
    各項評估標準為上述評估後，被告之靜態因子得分57分，動
    態因子得分12分，總分合計69分，已逾60分，綜合判斷有繼
    續施用毒品傾向一情，有法務部矯正署雲林看守所111年7月
    28日雲所衛字第11140001680號函及所附有無繼續施用毒品
    傾向證明書、有無繼續施用毒品傾向評估標準紀錄表等在卷
    可稽，堪認被告經觀察、勒戒後，確實仍有繼續施用毒品之
    傾向。而毒品危害防制條例規定強制戒治之目的，係因施用
    毒品成癮者，其心癮甚難戒除斷絕，致再犯率偏高，故有持
    續收容於戒治處所施以強制戒治之必要，是該條例第20條第
    2項，係屬強制規定，只需觀察、勒戒後，經評定受觀察、
    勒戒人有繼續施用毒品傾向者，檢察官即應聲請法院裁定令
    入戒治處所施以強制戒治。被告既有施用第二級毒品之事實
    ，並由原審法院以110年度毒聲字第396號裁定送勒戒處所執
    行觀察、勒戒後，復經法務部矯正署雲林看守所附設勒戒處
    所依被告之臨床實務及具體事證，專業評估判定被告為「有
    繼續施用毒品傾向」，尚未戒除毒癮，則為降低其再次施用
    毒品之危險性，自有依法施以強制戒治之必要。
  ㈢被告雖提出抗告指摘原裁定不當，雖其書狀名稱為抗告，但
    其抗告內容中並未具體指摘原裁定內容有何不當之處，而其
    抗告狀內容所提有關毒品危害防制條例第20條之1第1項第5
    款聲請重新審理之事由，與原裁定有何不當之抗告判斷無涉
    ；又抗告意旨狀提及法務部110年3月26日以法矯字第110060
    01760號函修正頒布「有無繼續施用毒品傾向評估標準紀錄
    表」，上述看守所對被告進行有無繼續施用毒品傾向評估，
    即係依法務部110年3月26日以法矯字第11006001760號函修
    正頒布「有無繼續施用毒品傾向評估標準紀錄表」、「有無
    繼續施用毒品傾向評估標準評分說明手冊」而為，亦無不當
    之處。是以，被告之抗告顯無理由。
  ㈣綜上所述，原審法院依憑該勒戒處所按被告之臨床實務及具
    體事證綜合評分及判定被告「有繼續施用毒品傾向」，認定
    檢察官之聲請為正當，裁定被告應入戒治處所施以強制戒治
    ，其期間為6個月以上，至無繼續強制戒治之必要為止，但
    最長不得逾1年，並無不合，被告執前詞提起抗告，空言指
    摘原裁定不當，其抗告無理由，應予駁回。
五、依刑事訴訟法第412條，裁定如主文。　　
中　　華　　民　　國　　111 　年　　9 　　月　　2 　　日
                  刑事第四庭    審判長法　官  蔡廷宜
                                      法　官  翁世容
                                      法　官  林坤志
以上正本證明與原本無異。
不得再抗告。
　　　　　　　　　　　　　　　　　　　書記官  凌昇裕
中　　華　　民　　國　　111 　年　　9 　　月　　2 　　日